【裁判字號】    97,訴,52
【裁判日期】    970320
【裁判案由】    損害賠償
【裁判全文】
臺灣彰化地方法院民事判決  97年度訴字第52號
原      告  青航股份有限公司
法定代理人  乙○○
訴訟代理人  陳大俊律師
被      告  加達通運股份有限公司
法定代理人  丙○○
訴訟代理人  甲○○
            陳建良律師
上列當事人間請求損害賠償事件，本院於民國97年3月6日言詞辯
論終結，茲判決如下：
    主      文
原告之訴及其假執行之聲請均駁回。
訴訟費用新台幣壹萬參仟捌佰柒拾元由原告負擔。
    事實及理由
一、原告起訴主張：
    原告曾於民國94年11月間，受訴外人盧玉振委託將其向美國
    境內音響設備商（Architectural Ele-ctronics, Inc.）購
    買之音響設備（以下稱系爭音響設備）負責台灣報關及運送
    至其位於彰化縣員林鎮○○街45巷6號住處，原告將上述報
    關及陸上運送事宜，乃委由訴外人輝鴻航空貨運代理有限公
    司（以下簡稱輝鴻公司）負責，輝鴻公司除自行處理報關業
    務外，在台陸運部分另委由被告加達通運股份有限公司（下
    稱加達公司）將系爭音響設備運送至訴外人盧玉振之住處，
    嗣被告於94年12月5日運送途中，竟因被告受僱人之過失，
    在運送經彰化縣埔心鄉境內，未入車庫前將貨車停放路邊，
    致系爭音響設備遭竊喪失，損失總計為新台幣（下同）0000
    000元，訴外人盧玉振就其喪失系爭音響設備之損失，提起
    損害賠償訴訟，案經台灣彰化地方法院95年度訴字第135號
    及台灣高等法院台中分院96年度上易字第9號民事判決確定
    ，原告因而賠付訴外人盧玉振0000000元，茲因被告係受原
    告委託將系爭音響設備自中正機場運送至盧玉振住處，該系
    爭音響設備喪失，乃因被告債務不履行所致之損失，原告乃
    基於承攬運送關係，或受讓自訴外人輝鴻公司對被告之損害
    賠償請求權，請求被告給付0000000元，而承攬之內部求償
    關係，依民法第660條第2項之規定，準用行紀之規定，而行
    紀就此部分，依民法第577條之規定，復準用委任即民法第5
    44條之規定，故其請求權之時效應為15年，而非依民法第62
    3條之規定而受物品一年短期時效之限制。再者，原告雖係
    上開台灣高等法院台中分院96年度上易字第9號民事案件之
    被告，惟原告仍係於上開事件確定後始知悉其對訴外人盧玉
    振所負損害賠償責任及損害之範圍，故其侵權行為損害賠償
    責任之時效起算應自收受判決之日起算2年，是本件尚未逾
    侵權行為損害賠償之請求權時效。並聲明：被告應原告0000
    000元，及自起訴狀繕本送達被告之翌日起至清償日止，按
    年息百分之5計算之利息，並陳明願供擔保請准宣告假執行
    等語。
二、被告則以：
  (一)系爭音響設備於96年12月4日夜間或12月5日凌晨於被告運
      送途中遭竊而喪失，與被告訂有物品運送契約之人之託運
      人顯係訴外人輝鴻公司而非原告，原告主張就系爭音響設
      備與被告間有物品運送契約存在，而得依民法運送契約之
      法律關係，請求被告賠償其因遭訴外人盧玉振求償所致之
      損害，並無理由。
  (二)原告雖主張受讓訴外人輝鴻公司依物品運送契約而得對被
      告請求損害賠償之債權。惟債務人於受通知時，所得對抗
      讓與人之事由，皆得以之對抗受讓人；關於物品之運送，
      因喪失、毀損或遲到而生之賠償請求權，自運送終了，或
      應終了之時起，一年間不行使而消滅。民法第299條及第6
      23條第1項分別定有明文。且倘侵權行為之損害賠償請求
      權與債務不履行之損害賠償請求權競合時，債權人雖得擇
      一行使之，惟債權人依侵權行為法則向債務人請求賠償其
      損害時，關於債務人應負之損害賠償責任，若於債務不履
      行法律有特別規定者，除當事人間別有約定外，仍應受該
      特別規定之限制。而民法第623條第1項短期時效之規定，
      乃為儘速了結當事人間之關係所為之特別規定，係為貫徹
      立法意旨，並平衡當事人之利益，債權人對債務人縱係依
      侵權行為之規定請求賠償，仍應受上開特別規定之短期時
      效限制。則系爭音響設備之運送至遲應於94年12月6日運
      至目的地即盧玉振住處，然系爭音響設備卻於運達前喪失
      ，訴外人輝鴻公司因此而生對被告之損害賠償請求權，依
      民法第623條第1項之規定，應自94年12月7日起一年間不
      行使而消滅，故輝鴻公司對被告因物品喪失之損害賠償請
      求權，其消滅時效應於95年12月6日屆滿，訴外人輝鴻公
      司逾此期限未對被告起訴或請求，被告自得拒絕賠償訴外
      人輝鴻公司之損害，縱原告受讓訴外人輝鴻公司因運送契
      約所生之損害賠償債權，被告仍得依時效抗辯拒絕之。末
      者，原告起訴時並未主張侵權行為損害賠償，是以其於97
      年3月6日時主張業已逾兩年時效。
  (三)另原告雖於台灣彰化地方法院院95年度訴字第135號損害
      賠償事件進行中，聲請對被告為告知訴訟，然因原告與被
      告間並無運送契約存在，已如上述，且原告係於96年4月1
      8日始自訴外人輝鴻公司受讓對被告之損害賠償債權，在
      此之前原告對被告並無損害賠償請求權可言，原告之告知
      訴訟雖對訴外人輝鴻公司得發生中斷請求權消滅時效進行
      之效力，然並無從對被告發生中斷訴外人輝鴻公司對被告
      之請求權消滅時效進行之效力。又依最高法院93年度台上
      字第2131號判決要旨可知，按民法第129條第2項第4款所
      謂之告知訴訟，以告知人對於第三人之請求權與告知人之
      敗訴有連帶關係者為限，始發生中斷時效之效力。故告知
      人須為債權人，告知人係藉告知訴訟之行為，以表達其行
      使權利之意，中斷其已進行之時效期間。則原告於告知訴
      訟當時既非被告之債權人，其告知訴訟自無中斷時效之效
      力可言。
  (四)再者，民法第135條亦明定，時效因告知訴訟而中斷者，
      若於訴訟終結後六個月內不起訴，視為不中斷。原告遲於
      96年4月18日與訴外人輝鴻公司簽定債權轉讓契約書時已
      知悉判決結果。則縱認原告之告知訴訟有中斷訴外人輝鴻
      公司對被告請求權消滅時效進行之效力，原告顯亦應於96
      年10月18日即訴訟終結後6個月內對被告起訴，否則時效
      仍視為不中斷，惟原告遲至96年11月28日方提起本件訴訟
      ，被告抗辯其所受讓之請求權已罹於時效而消滅，被告仍
      無賠償之義務。並聲明：原告之訴駁回；訴訟費用由原告
      負擔；若受不利判決，請准供擔保免為假執行。
三、查原告主張系爭音響設備係受訴外人盧玉振委託，將其在美
    國購買之系爭音響設備運送至其台灣住處，後原告復委由訴
    外人輝鴻公司負責報關及運送至原告住處，然輝鴻公司僅自
    行處理報關業務，而將報關後之陸運部分另委由被告代為履
    行，系爭音響設備嗣經訴外人輝鴻公司之債務履行輔助人即
    被告於運送途中遭竊遺失，訴外人盧玉振對原告請求損害賠
    償事件，業經本院95年度訴字第135號及台灣高等法院台中
    分院96年度上易字第9號民事判決確定，原告並已給付被告
    0000000元等情，為被告所不爭執，惟其以兩造間並無存在
    承攬運送之契約關係、且縱原告自訴外人輝鴻公司受讓對被
    告之請求權、亦已罹於一年之短期時效、原告於上開96年度
    上易字第9號民事事件中雖聲請對被告告知訴訟、但其告知
    訴訟後逾6個月始對被告起訴，依法不生時效中斷效力等語
    置辯。是以本件主要爭點之所在，乃係兩造間就系爭音響設
    備之運送有何契約關係存在？系爭損害賠償請求權是否罹於
    時效？被告前曾於上開案件中，聲請對被告告知訴訟，此是
    否生中斷時效之效力？
四、按當事人雙方約定，一方將貨物交予他方，他方允為統籌安
    排該貨物由收受地運送至目的地而為之計算，使運送人運送
    物品而受報酬之契約，謂之承攬運送契約，此民法第660條
    第1項有明文規定。查原告係於94年11月間，受訴外人盧玉
    振委託運送系爭音響設備後，復私自委託輝鴻公司報關及處
    理運送事宜，輝鴻公司又私自委託被告運送等情，乃兩造不
    爭執之事實，是以，就訴外人盧玉振與原告而言，原告為系
    爭音響設備之承攬運送人，而就原告與輝鴻公司而言，輝鴻
    公司亦為原告之承攬運送人，然輝鴻公司與被告間，則為運
    送關係，此業經本院及台灣高等法院台中分院上開民事判決
    認定明確，而原告所提卷附其與輝鴻公司所立之債權轉讓契
    約書中，就輝鴻公司與被告間之法律關係亦記載為「運送契
    約關係」，是被告與原告間並無直接之契約關係存在，但因
    被告與輝鴻公司間，就系爭音響之陸運部分係存有運送契約
    關係，而輝鴻公司業已將其就本件與被告間之運送契約所生
    之請求損害賠償債權讓與給原告，有原告所提之上述債權轉
    讓契約書在卷可參，故原告本於民法運送契約及債權讓與之
    法律關係，請求被告賠償其損害，即非無憑；惟其主張依承
    攬運送之法律關係向被告請求，則難認有據。
五、故依前述，本件被告與輝鴻公司就系爭音響之陸運部分僅為
    運送關係，則被告就其造成所託運之系爭音響喪失，對輝鴻
    公司應負之賠償責任，自應適用民法運送契約之規定，而非
    適用承攬運送之法律關係，則原告既主張其於本件對被告得
    主張之權利係受讓自輝鴻公司，自亦應依民法運送契約之法
    律關係向被告請求。惟按時效完成後，債務人得拒絕給付；
    關於物品之運送，因喪失、毀損或遲到而生之賠償請求權，
    自運送終了，或應終了之時起，一年間不行使而消滅，此民
    法第144條第1項及第623條第1項定有明文。又按，侵權行為
    之損害賠償請求權與債務不履行之損害賠償請求權競合時，
    債權人雖得擇一行使之，惟債權人依侵權行為法則向債務人
    請求賠償其損害時，關於債務人應負之損害賠償責任，若於
    債務不履行法律有特別規定者，除當事人間別有約定外，仍
    應受該特別規定之限制。查民國88年4月21日修正之民法第
    623條第1項規定，關於物品之運送，因喪失、毀損或遲到而
    生之賠償請求權，自運送終了或應終了之時起一年間不行使
    而消滅，乃為儘速了結當事人間之關係所特別規定之短期時
    效，為貫徹立法意旨，並平衡當事人之利益，債權人對債務
    人縱係依侵權行為之規定請求賠償，仍應受上開特別規定之
    短期時效限制。（最高法院95年台上字第218號民事判決要
    旨參照）。本件原告主張被告應負運送責任者，已如前述，
    而依前開台灣高等法院台中分院96年度上易字第9號民事判
    決所認定，系爭音響設備之運送至遲應於94年12月6日運至
    目的地即訴外人盧玉振住處，原告卻遲至96年11月28日始向
    本院提起本件訴訟，則依前揭民法第623條第1項之規定，顯
    已罹於一年之消滅時效，且原告對被告縱尚有侵權行為之損
    害賠償請求權，惟此之時效，依前揭最高法院之判決意旨，
    亦應受運送關係之短期時效所拘束，是被告就此亦援用前開
    法律規定，就原告之請求，依法為時效消滅之抗辯，即非無
    理，惟應進一步探明者，在於原告之請求權有無時效中斷或
    不完成之情形。
六、再查原告對此主張其已於前述本院95年度訴字第135號及台
    灣高等法院台中分院96年度上易字第9號案件中，聲請對被
    告為訴訟之告知，然被告對此置之不理，依民事訴訟法第67
    條准用同法第63條之規定，被告應受前判決效力之拘束，且
    時效因告知訴訟而中斷等語。惟查被告對前開民事判決所認
    定之事實並無爭執，自無民事訴訟法第67條、第63條適用之
    可言；且按時效因告知訴訟而中斷者，若於訴訟終結後六個
    月內不起訴，視為不中斷，民法第135條定有明文。經查前
    開訴外人盧玉振與原告於本院95年度訴字第135號及台灣高
    等法院台中分院96年度上易字第9號損害賠償事件中，原告
    已分別聲請對被告告知訴訟，而被告已先後於95年3月17 日
    、96年3月9日收受告知訴訟狀繕本，此經本院調取上開卷宗
    查明，然原告卻於96年11月28日始向本院起訴，顯已逾前開
    條文所定六個月之期限，有起訴狀上之本院收狀戳在卷足稽
    ，原告復未提出其另以其他方式中斷本件請求權時效之證據
    ，揆諸前揭說明，本件原告之請求權，縱因其於前案對被告
    告知訴訟而中斷，然其於告知訴訟後，並未於6個月內對被
    告起訴，依法即不生時效中斷之效力，故被告抗辯原告之請
    求權時效已經消滅而拒絕給付，自屬可採。
    從而，原告爰依承攬運送關係，或受讓自訴外人輝鴻公司對
    被告之損害賠償請求權，或侵權行為之法律關係，請求被告
    賠償其因被告運送中喪失運送物品所生損害，均核無理由，
    應予駁回；原告假執行宣告之聲請亦失所附麗，併應予駁回
    之。
七、本件事證已臻明確，兩造其餘主張陳述及所提之證據，均毋
    庸再與審酌，附此敘明。
八、訴訟費用負擔之依據：民事訴訟法第78條。
中    華    民    國    97    年     3    月    20    日
                  民事第一庭    法  官  葛永輝
以上正本係照原本作成。
如對判決上訴，應於判決送達後20日內向本院提出上訴狀。
中    華    民    國    97    年     3    月    25    日
                                書記官  楊美芳


司法院資訊處製作；財團法人民間司法改革基金會備份。
